最高法院刑事判決　　　　　　　　　　　　　　　九十一年度台上字第五四二二號
　　上　訴　人　甲○○
　　　　　　　　乙○○
　　共　　　同
　　選任辯護人　張慶帆律師
右上訴人等因陳明達等自訴毀棄損壞案件，不服台灣高等法院中華民國八十九年三月
二十九日第二審判決（八十八年度上易字第九０六號，自訴案號：台灣台北地方法院
八十七年度自字第七六二號），提起上訴，本院判決如左：
    主  文
原判決撤銷，發回台灣高等法院。
    理  由
本件原判決認定自訴人陳杜玉、陳明達、陳明遠、陳明賢四人共有之台北市○○○
路○段二一二巷臨六號房屋原坐落台北市○○區○○段三小段四七三地號及四七六｜
二地號上，嗣經陳居德及僑泰建設股份有限公司（下稱僑泰公司）訴請拆除四七三地
號上之部分房屋還地，獲得勝訴判決，取得假執行之執行名義後，聲請法院強制執行
，自訴人等乃依法院判決結果自行拆屋還地，惟仍保留四七六｜二地號上之房屋（下
稱系爭房屋）。上訴人甲○○係僑泰公司之職員，竟於民國八十七年八月十一日指示
該公司僱用之挖土機司機即上訴人乙○○，二人基於毀壞系爭房屋，使之倒塌，以利
該工地開工之犯意聯絡，由乙○○以挖土機先在四七六｜二地號旁挖一大洞，企圖使
四七六｜二地號上之建物自行倒塌，因未得逞，再以挖土機將該房屋挖倒毀損。翌（
十二）日乙○○並於該建物之基礎地板毀損挖起後，將該地以圍牆圍起來，共同毀壞
自訴人等所有之房屋等情。因而撤銷第一審對上訴人二人部分所為科刑之判決，改判
論處上訴人二人共同毀壞他人建築物罪刑（各處有期徒刑陸月）。固非無見。
惟查：(一)、原判決理由係以證人楊文良與本件無任何利害關係，其證言又係親自目擊
所見，無偏頗及誤認之虞，應堪採信，乃執為不利於上訴人二人之判斷。然證人楊文
良證稱案發當天其與另一證人許中和，係自工地圍牆縫進去，此與許中和所稱伊與楊
文良係自大門進去之語，大相逕庭（見一審卷第八十四頁背面），則該二證人於案發
當時是否確在現場？似非無疑。況許中和證稱怪手係從房屋上面挖下來，亦與楊文良
所稱「（你看到時怎麼挖？）上面下面都有」等語（見一審卷第八十三、八十四頁）
，顯非一致，猶徵彼二人之證詞之真實性，非無瑕疵。原審對之未遑釐清，遽予採信
，已嫌速斷。且原判決理由謂該二證人均明確指出乙○○以挖土機挖系爭房屋三、四
下，由上挖及由下挖等語，與上開卷證資料並不相符。而第一審於八十七年十月六日
調查時，隔離訊問證人許中和、楊文良後，並未令上訴人等對其等證言表示意見（見
一審卷第八十四頁背面、八十五頁），判決理由竟謂第一審法院當日隔離訊問證人許
中和、楊文良二人，上訴人等均不否認該工地圍牆有空隙可以進入，乃採信其證言，
亦與該卷證資料不相符合，均難認為適法。(二)、證人即僑泰公司於系爭房屋之工地主
任呂金糧於第一審證稱係伊叫乙○○在系爭房屋旁挖條溝，是要當導溝，要將舊基礎
清掉（見一審卷第二一０頁背面），即乙○○亦一再供稱係工地主任呂金糧要伊挖溝
清理垃圾等語（見一審卷第八十二頁背面、二五九頁、原審卷第六十八頁）。原判決
於理由欄二｜(一)先引證人呂金糧上開供證，又謂係甲○○指示乙○○在系爭房屋旁挖
條大溝，其目的要當作導溝，且理由欄三，復認甲○○指示挖土機工人乙○○在系爭
房屋挖一大溝。是其論斷理由非但與上開卷證不相符合，且有前後矛盾之違誤可指。
(三)、科刑時就刑法第五十七條規定事項所應審酌之情形，應於有罪判決之理由內加以
記載，刑事訴訟法第三百十條第三款定有明文，此項規定依同法第三百六十四條，為
第二審所準用，而此等應行審酌之事項，必須為具體之敘述，否則，將無從判斷其所
為之科刑是否有背法律之正義。原判決於理由內僅謂審酌被告等動機、目的、手段、
品行、智識程度、所生危害及犯罪後之態度等一切情狀，予以科刑，至其具體內容如
何，則均付諸闕如，且自訴人等於原審審判期間已與僑泰公司達成和解，並具狀對上
訴人等表示原宥之意（見原審卷第十九、二十頁、二十六至三十頁），原判決亦未加
審酌，自不能謂無理由不備之違法。以上或係上訴意旨所指摘，或為本院得依職權調
查之事項，應認原判決有撤銷發回更審之原因。原判決不另諭知無罪部分，基於審判
不可分之原則，併予發回。
據上論結，應依刑事訴訟法第三百九十七條、第四百零一條，判決如主文。
中      華      民      國    九十一    年      九      月    二十六    日
                              最高法院刑事第十二庭
                                  審判長法官  張  淳  淙
                                        法官  謝  俊  雄
                                        法官  蘇  振  堂
                                        法官  張  春  福
                                        法官  呂  丹  玉
      右正本證明與原本無異
                                              書  記  官
中      華      民      國    九十一    年      十      月      一      日
